【裁判字號】    90,易,197
【裁判日期】    900330
【裁判案由】    傷害
【裁判全文】
臺灣屏東地方法院刑事判決                            九十年度易字第一九七號
    公  訴  人  臺灣屏東地方法院檢察署檢察官
    被      告  甲○○
右列被告因傷害案件，經檢察官提起公訴（九十年度偵字第二八號），本院判決如左
︰
    主  文
甲○○服用酒類，不能安全駕駛動力交通工具而駕駛，處有期徒刑肆月，如易科罰金
，以參佰元折算壹日；又對於公務員依法執行職務時，施強暴，處有期徒刑肆月，如
易科罰金，以參佰元折算壹日。應執行有期徒刑柒月，如易科罰金，以參佰元折算壹
日。
    事  實
一、甲○○明知其於民國八十九年十二月十九日凌晨十二時許，在屏東縣潮州鎮○○
    里○○路四巷一號住處飲酒，已因飲酒過量而有腳步不穩、語無倫次、說話含糊
    、多辯、輕度酩酊等酒醉症狀，達不能安全駕駛動力交通工具之狀況，竟仍於同
    日凌晨三時二十分許，無照駕駛車牌號碼Ｋ二—一六五六號自用小貨車外出，於
    同日凌晨三時三十分許，行經屏東縣崁頂鄉○○村○○路二十八號前，不慎撞及
    停放路旁、未懸掛車牌之藍色小貨車，經路人報案後，由屏東縣消防局崁頂分隊
    隊員乙○○、丙○○駕駛救護車前往救助。乙○○、丙○○抵達現場後，詎甲○○竟基於妨害公務之故意，先持路邊之垃圾桶追打、施暴力於執行職務中之消防
    隊員丙○○，幸丙○○閃躲得宜，未遭傷害；甲○○又表示要開車追撞救護車，
    乙○○聞言，立即將救護車駛離現場，甲○○見狀復追打丙○○，乙○○隨即下
    車勸阻，甲○○竟乘機以毆打背部三拳之方式施強暴於依法執行職務中之乙○○
    ，致乙○○受有背痛之傷害（傷害部分業據撤回告訴）。甲○○旋遭聞訊前來之
    員警逮捕。
二、案經屏東縣警察局東港分局移送臺灣屏東地方法院檢察署檢察官偵查起訴。
    理  由
一、訊據被告甲○○固坦承曾於上開時、地飲酒之事實，惟矢口否認有酒後駕車、妨
    害公務之犯行，辯稱：當時已神智不清，不知自己有開車外出，不記得有無持垃
    圾桶追打消防隊員丙○○，亦不記得有無打消防隊員乙○○背部三拳等語。
二、經查：（一）被告為警查獲時當場測試呼氣酒精濃度，高達每公升零點七三毫克
    ，且有腳步不穩、手腳顫抖、劃定直線無法正常行走、語無倫次、昏睡、泥醉等
    狀況，有酒精含量測試紀錄表及「刑法第一百八十五條之三案件測試觀察紀錄表
    」各一紙在卷可稽。（二）被告當時因酒醉，駕駛超控能力欠佳，致撞及停放路
    旁之小貨車等情，亦有道路交通事故報告表、現場照片八幀附卷可資參照。（三
    ）依卷附之血液中酒精濃度與酒醉程度及呈現症狀之關係表所示，被告當時已呈
    現輕度酩酊、說話含糊、腳步不穩、嘔心、多辯等症狀。又飲酒後體內酒精濃度
    ０‧７５ｍｇ／Ｌ，其肇事率約正常人之二十五倍，此有酒精濃度與肇事率之關
    係對照表可參。綜上所述，被告當時確已酒醉達於不能安全駕駛動力交通工具之
    程度，卻仍駕車外出，是被告服用酒類，不能安全駕駛動力交通工具而駕駛部分
    犯行，堪予認定。
三、又查：被告對於依法執行職務之公務員，施強暴部分之犯行，業據被害人丙○○
    、乙○○於偵、審中指述綦詳，所證互核相符。且證人莊維銘即前往處理現場之
    員警亦於本院審理中證稱，到現場處理時，看到被告正在追打被害人乙○○，用
    手銬始將被告制服等語。再者，被告若果因酒醉意識不清，當日何能獨自駕車行
    抵屏東縣崁頂鄉○○村○○路二十八號肇事現場前（車程約十分鐘）？其當時雖
    因飲酒導致精神欠佳，惟未至意識不清之狀態至明，被告辯稱神智不清，不知發
    生何事云云，顯係事後卸責之詞，不足採信。此外，復有安泰醫院診斷證明書一
    紙在卷可資佐證，被告妨害公務部分犯行，亦堪認定。
四、按依法執行職務，係指依法令於職權範圍內執行其應為或得為之事項。被害人丙○○、乙○○係屏東縣消防局崁頂分隊消防隊員，據報駕駛救護車前往現場救助
    ，自屬公務員依法執行之職務。是核被告所為，係犯刑法第一百三十五條第一項
    之妨害公務罪及第一百八十五條之三之服用酒類不能安全駕駛動力交通工具而駕
    駛罪。被告所犯上開二罪，犯意各別，罪名互異，應予分論併罰。另刑法第一百
    三十五條第一項之妨害公務罪，屬妨害國家公務之執行，為侵害國家法益，並非
    侵害個人法益之犯罪，故如對公務員二人以上依法執行職務時，當場侮辱，仍屬
    單純一罪，並無刑法第五十五條「想像競合犯」之適用，有最高法院八十五年度
    臺非字第二三八號判決可資參照，是被告對於依法執行職務之消防隊員丙○○、
    乙○○施強暴之犯行，僅以一罪論，併予敘明。爰審酌被告酒後已達不能安全駕
    駛汽車之狀態，仍恣意駕駛，對於交通安全秩序有侵害之危險，且因酒後情緒失
    控，竟對於依法執行公務之消防隊員施以強暴，法紀觀念薄弱、及其犯罪手段、
    所生損害，暨已與被害消防隊員乙○○達成民事和解，並經乙○○表示不予追究
    ，有和解書一紙附卷可憑等一切情狀，分別就所犯罪名量處如主文所示之刑，並
    均諭知易科罰金之折算標準及定執行刑。
五、公訴意旨另以：被告甲○○於八十九年十二月十九日凌晨三時三十分許，在屏東
    縣崁頂鄉○○村路○○路二十八號前，基於普通傷害之犯意，對前來救助之屏東
    縣消防局崁頂分隊消防隊員乙○○背部毆打三拳，致乙○○受有背痛之傷害，因
    認被告係另犯刑法第二百七十七條第一項之普通傷害罪嫌。按告訴乃論之案件，
    告訴人得於第一審言詞辯論前撤回其告訴，又告訴經撤回者，法院應諭知不受理
    之判決，刑事訴訟法第二百三十八條第一項、第三百零三條第三款分別定有明文
    。經查，本件被告上開犯行經檢察官以刑法第二百七十七條第一項之普通傷害罪
    提起公訴，依同法第二百八十七條前段規定係屬告訴乃論之罪，茲據告訴人乙○○在本院審理中當庭表示撤回告訴，有審判筆錄在卷可稽，然因此部分與前開妨
    害公務罪犯行，有牽連犯之裁判上一罪關係，是依前開規定，爰不另為不受理之
    諭知。
六、末按行為後法律有變更者，適用裁判時之法律，刑法第二條第一項前段定有明文
    。查本件被告行為後，刑法第四十一條業經修正，並經總統於九十年一月十日公
    布施行，於同年月十二日生效。是本件被告犯罪時間雖在刑法第四十一條修正前
    ，惟依刑法第二條第一項前段規定，仍應適用裁判時即修正後之刑法第四十一條
    第一項前段，就宣告刑諭知易科罰金及其折算標準，並依刑法第四十一條第二項
    ，就應執行刑亦諭知易科罰金之折算標準，併此敘明。
據上論斷，應依刑事訴訟法第二百九十九條第一項前段，刑法第二條第一項前段、第
一百八十五條之三、第一百三十五條第一項、第四十一條第一項前段、第二項、第五
十一條第五款，罰金罰鍰提高標準條例第一條前段、第二條，判決如主文。
本案經檢察官潘國威到庭執行職務。
中      華      民      國    九十      年      三      月     三十     日
                                      臺灣屏東地方法院刑事第三庭
                                          審判長法  官  黃國永
                                                法  官  余德正
                                                法  官  陳姵君
右正本證明與原本無異。
對於本判決如有不服應於收受送達後十日內向本院提出上訴書狀上訴於台灣高等法院
高雄分院並按他造當事人之人數附具繕本。
                                          書記官   蔡德章
中      華      民      國    九十      年      三      月     三十     日
得上訴
附錄：
中華民國刑法第一百三十五條
對於公務員依法執行職務時，施強暴脅迫者，處三年以下有期徒刑、拘役
或三百元以下罰金。
意圖使公務員執行一定之職務或妨害其依法執行一定之職務或使公務員辭
職，而施強暴脅迫者，亦同。
犯前二項之罪，因而致公務員於死者，處無期徒刑或七年以上有期徒刑。
致重傷者，處三年以上、十年以下有期徒刑。
中華民國刑法第一百八十五條之三
服用毒品、麻醉藥品、酒類或其他相類之物，不能安全駕駛動力交通工具
而駕駛者，處一年以下有期徒刑、拘役或三萬元以下罰金。


司法院資訊處製作；財團法人民間司法改革基金會備份。
